臺灣高雄地方法院民事判決　　　　　　 95年度重訴字第167號
原　　　告　高雄縣仁武鄉農會
法定代理人　丙○○
訴訟代理人　李錦臺律師
複代 理 人　許舜卿律師
被　　　告　六興工業股份有限公司
法定代理人　甲○○
被　　　告　乙○○○
共　　　同
訴訟代理人　阮文泉律師
複代 理 人　葉銘進律師
上列當事人間確認所有權事件，本院於民國96年12月19日言詞辯
論終結，判決如下：
    主  文
原告之訴駁回。
訴訟費用由原告負擔。
    事實及理由
一、按訴狀送達後，原告不得將原訴變更或追加他訴，但不甚礙
    被告之防禦及訴訟之終結者，不在此限，民事訴訟法第255
    條第1 項第7 款定有明文。本件原告起訴請求確認系爭執行
    建物（詳下述）為被告乙○○○所有，嗣於本院審理中，因
    被告六興工業股份有限公司（下稱六興公司）主張系爭執行
    建物係其所有為由，而請求追加被告六興公司，原告主張之
    事實、理由及訴之聲明並無不同，本院認尚不甚礙被告之防
    禦及訴訟之終結，爰准許追加被告六興公司，合先敘明。
二、原告主張：被告乙○○○於民國83年5 月間欲提供其所有坐
    落高雄縣仁武鄉○○段1424號（應有部分1/2） 、1435號（
    所有權全部）、1438號（應有部分1/2） 、1444號（應有部
    分1/2） 土地（下稱系爭土地）作為擔保向原告借款，惟因
    被告乙○○○於系爭土地上建有鋼骨廠房7 間及2 層樓房1
    棟（下稱原有建物），且均未辦理保存登記，原告為免將來
    執行困難，遂由被告乙○○○於83年6 月6 日簽具切結書1
    份予原告，約定如嗣後遭原告催討強制執行時，被告乙○○
    ○願無條件拆除原有建物並恢復系爭土地，原告始同意借款
    。被告乙○○○遂於83年8 月24日向原告借款新臺幣（下同
    ）34,000,000元，並於同年8 月至11月間擔任借款人侯達良
    （即被告乙○○○之胞弟）之連帶保證人，由侯達良向原告
    借款21,000,000元，合計借款金額為55,000,000元（下稱系
    爭借款），被告乙○○○並於83年6 月8 日於系爭土地設定
    權利價值66,000 ,000 元之最高限額抵押權予原告，以作為
    系爭借款之擔保。嗣被告乙○○○為向原告請求系爭借款展
    期清償，於88年11月29日出具農地變更使用恢復原狀授權切
    結書、切結書及地上物同意書各1 份；並於90年9 月11日出
    具陳情書1 份予原告，使原告確信原有建物為被告乙○○○
    所有，而同意系爭借款展期清償。嗣被告乙○○○未依約償
    還系爭借款，原告於92年8 月14日及同年9 月18日向本院聲
    請拍賣系爭土地（本院92年度執字第37866 、43747 號，嗣
    於92年9 月24日均併入本院92年度執字第8086號合併執行）
    ，詎被告乙○○○及六興公司（其負責人甲○○為被告乙○
    ○○之配偶），於執行程序中竟主張原有建物為被告六興公
    司所有，致原告無法就原有建物受償而受有損害，原告爰起
    訴請求確認坐落高雄縣仁武鄉○○段1424、1433、1434、14
    35、1438、1443、1444號土地即同段1350建號、門牌號碼高
    雄縣仁武鄉○○路229 號之未保存登記建物【第一層面積60
    74.39 平方公尺、第二層面積371. 27 平方公尺、第三層面
    積111.92平方公尺，合計面積6561.58 平方公尺，即本院92
    年度執字第8086號強制執行事件拍賣不動產附表建物部分編
    號2 所示（見該執行卷一第251 頁），下稱系爭執行建物】
    為被告乙○○○所有。聲明：確認系爭執行建物為被告乙○
    ○○所有。
三、被告則以：被告乙○○○對於借款當時原有建物係被告乙○
    ○○所有之事實不予爭執，惟原有建物嗣於89、90年間，因
    颱風來襲而部分毀損，且因被告六興公司須擴建廠房，而自
    行搭蓋現存之系爭執行建物，其範圍已涵蓋原有建物，是原
    有建物已因颱風及被告六興公司在其上興建建物而損壞，已
    全部滅失，被告乙○○○已無原有建物之所有權，系爭執行
    建物係被告六興公司所有等語置辯。聲明：原告之訴駁回。
四、兩造對下列事項不予爭執，並有被告乙○○○出具之83年6
    月6 日切結書1 份（本院卷第10頁）、88年11月29日農地變
    更使用恢復原狀授權切結書、切結書及地上物同意書各1 份
    （本院卷第11至13頁）、90年9 月11日陳情書1 份（本院卷
    第14頁）在卷可憑，並經本院調閱本院92年度執字第8086號
    、92年度執字第37866 、43747 號、93年度執字第56381 號
    等卷宗核閱屬實，堪認為真實：
  1.被告乙○○○先後於83年6 月6 日簽具切結書1 份；於88年
    11月29日出具農地變更使用恢復原狀授權切結書、切結書及
    地上物同意書各1 份；於90年9 月11日出具陳情書1 份予原
    告。
  2.訴外人龍星昇亞太資產管理股份有限公司（下稱龍星昇公司
    ）於92年3 月3 日，聲請對被告六興公司所有坐落高雄縣仁
    武鄉○○段1434地號土地暨坐落其上之同段第120 建號即門
    牌號碼高雄縣仁武鄉○○路229 號房屋1 棟及被告乙○○○
    所有之系爭土地強制執行（本院92年度執字第8086號），嗣
    於執行程序中，本院將系爭執行建物併付拍賣（本院92年度
    執字第8086號卷一第251 頁）。
  3.原告於92年8 月14日及同年9 月18日向本院聲請強制執行系
    爭土地（本院92年度執字第37866 、43747 號），嗣於92年
    9 月24日均併入本院92年度執字第8086號合併執行。
  4.原告於本院92年度執字第8086號執行程序中，於93年8 月11
    日以拍賣底價對其無實益為由，向本院聲請撤回強制執行（
    見本院92年度執字第8086號卷一第312 頁）。另訴外人馮妙
    妙（即龍星昇公司之債權受讓人）以其已與被告六興公司和
    解為由，於95年3 月29日聲請撤回92年度執字第8086號之強
    制執行程序（本院92年度執字第8086號卷二第136 頁）。
  5.原告復於93年10月26日聲請對被告乙○○○強制執行（93年
    度執字第56381 號），並聲請就系爭執行建物併付拍賣，經
    本院於94年11月22日以94雄院隆民儉93執字第56381 號函文
    通知原告，該函文說明欄第3 項記載：本件系爭執行建物係
    供工業使用，並非單純住宅使用，且高雄縣政府稅捐稽徵處
    於94年2 月21日以高縣稅房字第0940010010號函覆系爭執行
    建物之納稅義務人係被告六興公司，故系爭執行建物應屬被
    告六興公司所有等語（93年度執字第56381 號卷第33頁），
    原告對此函文未表示異議，嗣原告於95年1 月10日向本院聲
    請核發債權憑證而結案。
五、本件爭點為：原告主張系爭執行建物為被告乙○○○所有，
    有無理由？
    本件原告主張系爭執行建物係被告乙○○○所有，惟為被告
    否認，辯稱：系爭執行建物係被告六興公司所有等語，則原
    告自應依民事訴訟法第277 條前段規定，就其所主張系爭執
    行建物係被告乙○○○所有之有利事實，負舉證之責，經查
    ：
  1.原告提出不動產調查報告表1 份（本院卷第8 頁）、被告乙
    ○○○所出具之83年6 月6 日切結書1 份、88年11月29 日
    農地變更使用恢復原狀授權切結書、切結書及地上物同意書
    各1 份及90年9 月11日陳情書1 份（本院卷第10至14頁），
    主張被告乙○○○已自承系爭執行建物係其所有等語，惟就
    上開文書之內容，分敘如下：
  (1)原告之不動產調查報告表，係原告就系爭借款對被告乙○○
    ○所提供之擔保物即系爭土地4 筆為徵信調查，其上記載系
    爭土地之定著物為：「未保存登記之2 層樓房1 棟及鐵骨廠
    房7 棟」即原有建物，而被告乙○○○並不否認原有建物係
    其所有之事實，惟辯稱：原有建物已因颱風及被告六興公司
    在其上興建建物而損壞，已全部滅失等語。經查，原有建物
    係坐落於系爭土地即高雄縣仁武鄉○○段1424號、1435號、
    1438號、1444號等4 筆土地之上，惟系爭執行建物坐落之範
    圍除系爭土地4 筆外，尚包含同段第1433、1434、1443等3
    筆土地（見92年度執字第8086號卷一第251 頁），其坐落範
    圍顯然超過原有建物，是系爭執行建物與原有建物已非同一
    建物，應可認定。另被告乙○○○上揭辯解，業據被告六興
    公司負責人甲○○於另案臺灣高雄地方法院檢察署95年度偵
    續字第82號詐欺等案件偵查中證稱：在83年借款之後，原有
    建物有遇到颱風而毀損，且因六興公司擴建而搭蓋過去。（
    問：重蓋的與原來建物是否能區隔？）建物已經相連接，無
    法區隔等語屬實（見上開偵查卷第24、25頁），復有高雄縣
    政府稅捐稽徵處94年2 月21日高縣稅房字第094001 0010 號
    函文1 份（見93年度執字第56381 號卷第24頁），足證系爭
    執行建物之納稅義務人係被告六興公司，參以系爭執行建物
    坐落範圍確已超越原有建物，是被告乙○○○辯稱：原有建
    物已因颱風及被告六興公司在其上興建建物而損壞，已全部
    滅失等語，應可採信。而原有建物既已因颱風之毀損及被告
    六興公司在其上搭建建物而喪失物之主體性，被告陳侯阿招
    已喪失原有建物之所有權，則原告依據上揭不動產調查報告
    表，主張現存系爭執行建物係被告乙○○○所有云云，自屬
    無據。
  (2)被告出具之83年6 月6 日切結書內容略以：「被告乙○○○
    提供系爭土地予原告設定抵押，因系爭土地上建有鋼骨廠房
    4 間及加強磚造2 層樓房1 棟，如遭原告催討強制執行時，
    被告願無條件拆除地上全部建築物，恢復原農地可耕植之土
    地。」（本院卷第10頁），上揭切結書所載建物係鋼骨廠房
    4 間及加強磚造2 層樓房1 棟，已與原告之不動產調查報告
    表所載原有建物係「未保存登記之2 層樓房1 棟及鐵骨廠房
    7 棟」不相符合，且上揭切結書所載鋼骨廠房4 間及加強磚
    造2 層樓房1 棟等建物係坐落於系爭土地之上，而系爭執行
    建物坐落範圍顯然超過原有建物，已如上述，是系爭執行建
    物與原有建物，自亦非同一建物，故原告所提被告出具之83
    年6 月6 日切結書，亦不足以證明系爭執行建物係被告乙○
    ○○所有。
  (3)被告出具之88年11月29日農地變更使用恢復原狀授權切結書
    內容略以：「被告乙○○○提供系爭土地作為系爭借款之擔
    保，並承諾系爭土地確係供農業使用，如有虛偽不實或中途
    變更使用，嗣後遭原告拍賣時，被告乙○○○同意原告先行
    拆除恢復原狀。」（本院卷第11頁）；88年11月29日切結書
    內容略以：「被告乙○○○提供系爭土地予原告作為系爭借
    款之擔保，被告乙○○○聲明系爭土地未出租予他人。」（
    本院卷第12頁），是依上揭被告乙○○○出具之文書內容，
    被告乙○○○係同意就系爭土地作為農業使用及不出租予他
    人，並未提及系爭執行建物是否係被告乙○○○所有之事實
    ，自難認與本件有何關連。另被告乙○○○出具之88年11月
    29日地上物同意書內容略以：「被告乙○○○提供系爭土地
    設定抵押，如將來未能按期償還，願將系爭土地附帶地上未
    保存登記建物，同意由原告依法拍賣抵償。」（本院卷第13
    頁），僅能證明被告乙○○○有同意將系爭土地及坐落其上
    之未保存登記建物，由原告依法拍賣抵償之事實，惟其並未
    載明未保存登記建物為何，自無從得知該未保存登記建物是
    否即為系爭執行建物，是被告乙○○○出具之88年11月29日
    地上物同意書，亦不足以證明系爭執行建物係被告乙○○○
    所有。至於被告出具之90年9 月11日陳情書（本院卷第14頁
    ），其內容僅係被告乙○○○與甲○○、侯達良等人，因系
    爭借款無力繳納，願將出租土地廠房之收入作為還款之協商
    條件等情，自難認與本件有何關連。
  (4)綜上，原告所提不動產調查報告表及被告乙○○○所出具之
    83年6 月6 日切結書、88年11月29日農地變更使用恢復原狀
    授權切結書、切結書及地上物同意書及90年9 月11日陳情書
    各1 份，依其內容均不足以證明系爭執行建物係被告乙○○
    ○所有。
  2.原告另主張於本院92年度執字第8086號執行程序中，被告乙
    ○○○有於91年間，將系爭執行建物出租予訴外人瑞鴻泰窯
    業股份有限公司、和興實業有限公司（負責人黃清樹）、馮
    宜宜、豐鎰企業社、莊參田等人，足認系爭執行建物係被告
    乙○○○所有等語，惟已為被告否認，辯稱：出租人並不限
    於所有權人等語，經查：
  (1)依瑞鴻泰窯業股份有限公司所提出房屋租賃契約書所載（見
    本院92年度執字第8086號卷一（下稱執行卷一）第160 頁）
    ，出租人係被告六興公司，並非被告乙○○○，是原告據此
    主張被告乙○○○有將系爭執行建物出租予他人使用云云，
    自屬無據。
  (2)另依馮宜宜、和興實業有限公司、豐鎰企業社、寬佶企業股
    份有限公司（負責人莊參田）等人所提出之房屋租賃契約書
    （見執行卷一第167 至190 頁）所載，出租人固均係被告乙
    ○○○，惟馮宜宜承租之建物係坐落高雄縣仁武鄉○○段14
    38號鋼架廠房1 棟，另和興實業有限公司、豐鎰企業社、寬
    佶企業股份有限公司等人所承租建物均係坐落高雄縣仁武鄉
    ○○段1444號鋼架廠房1 棟，與系爭執行建物所坐落土地範
    圍為7 筆土地顯不相同，且亦無法自上開房屋租賃契約書證
    明被告乙○○○所出租之建物即為系爭執行建物之一部分，
    況衡諸常情，出租建物予他人使用亦非必然須該建物之所有
    權人始得為之，是原告此部分主張，亦不足為採。
六、綜上所述，原告所提出上揭文書，均不足以證明系爭執行建
    物為被告乙○○○所有之事實，且被告乙○○○辯稱：原有
    建物已因颱風毀損及被告六興公司在其上興建建物而滅失，
    其已喪失原有建物之所有權等語，應可採信。從而，本件原
    告請求確認系爭執行建物為被告乙○○○所有，為無理由，
    應予駁回。
七、據上論結，本件原告之訴為無理由，依民事訴訟法第78 條
    ，判決如主文。
中　　華　　民　　國　　96　　年　　12　　月　　31　　日
                   民事鳳山分庭審判長法　官  楊富強
                                     法  官  林意芳
                                     法  官  呂憲雄
正本證明係照原本作成。
如不服判決，應於送達後二十日內，向本院提出上訴狀並表明上
訴理由，如於判決送達前提起上訴者，應於判決送達後十日內補
提上訴理由書（須附繕本）。
中　　華　　民　　國　　96　　年　　12　　月　　31　　日
                                     書記官  李文廣
